---
title: "Analisando Componentes Principais em pesquisa de satisfação"
author: "Rafael Teixeira e Fellipe Gomes"
date: "26 de janeiro de 2018"
output: 
  html_document:
    toc: true
    toc_float: true
---

```{r setup, include=FALSE,warning=F}
knitr::opts_chunk$set(echo = TRUE)

suppressMessages(library(ggplot2)) 
suppressMessages(library(ggfortify))
suppressMessages(library(readr))
suppressMessages(library(knitr))
suppressMessages(library(plotly))
suppressMessages(library(kableExtra))
suppressMessages(library(GGally))


dados <- read_delim("dados_simples2.txt", 
                    ";", escape_double = FALSE, trim_ws = TRUE)

temp=as.data.frame(dados[,-1])



```

# O que foi feito?

Com uma base de dados referente a uma pesquisa de satisfação, foi realizada uma análise de componentes principais, além do cálculo do coeficiente de correlação de spearman.

# Base de dados

Os nomes das colunas presentes da base de dados do estudo são os seguintes:

```{r}
names(temp)
```




Notou-se que existiam duas perguntas referêntes ao mesmo tópico. Além disso o tipo de variável presente na base de dados é categórico ordinal portanto a seguinte transformação foi realizada a fim de estudar o comportamento destes dados:

Original | Transformado
------------- | -------------
Muito Satisfeito | 10
Satisfeito | 6,6667 
Pouco Satisfeito | 3,3333 
Nada Satisfeito | 0
Não se aplica | `NA`



# Correlações

Para calcular a correlação optou-se por utilizar o coeficiente de correlação de spearman pela sua característica de avaliar os postos detectando a associação entre variáveis ordinais.

A seguir a correlação entre as variáveis em foco:

```{r,echo=F,warning=F}
suppressMessages(library(stringr))
cor=cor(temp, method = "spearman",use="na.or.complete")

tabela=cbind(
round(c(
cor.test(temp[,1],temp[,2],method="spearman", use="na.or.complete")$estimate,
cor.test(temp[,3],temp[,4],method="spearman", use="na.or.complete")$estimate,
cor.test(temp[,5],temp[,6],method="spearman", use="na.or.complete")$estimate,
cor.test(temp[,7],temp[,8],method="spearman", use="na.or.complete")$estimate,
cor.test(temp[,9],temp[,10],method="spearman", use="na.or.complete")$estimate,
cor.test(temp[,11],temp[,12],method="spearman", use="na.or.complete")$estimate,
cor.test(temp[,13],temp[,14],method="spearman", use="na.or.complete")$estimate
),4)
,
round(c(
cor.test(temp[,1],temp[,2],method="spearman", use="na.or.complete")$p.value,
cor.test(temp[,3],temp[,4],method="spearman", use="na.or.complete")$p.value,
cor.test(temp[,5],temp[,6],method="spearman", use="na.or.complete")$p.value,
cor.test(temp[,7],temp[,8],method="spearman", use="na.or.complete")$p.value,
cor.test(temp[,9],temp[,10],method="spearman", use="na.or.complete")$p.value,
cor.test(temp[,11],temp[,12],method="spearman", use="na.or.complete")$p.value,
cor.test(temp[,13],temp[,14],method="spearman", use="na.or.complete")$p.value
),8)

)

j=1
for(i in seq(1,13,2)){
rownames(tabela)[j]=str_c(str_sub(names(dados[,-1])[i], end = -7)," - ",str_sub(names(dados[,-1])[i+1], end = -7))
rownames(tabela)[j]=str_replace(rownames(tabela)[j],pattern = "_",replacement = " ")
j=j+1
}

colnames(tabela)=c("correlação", "valor p")

suppressMessages(library(formattable))
formattable(as.data.frame(tabela), list(
  `valor p` = formatter("span", 
    style = ~ style(color = ifelse(`valor p` >= 0.05, "green", "red"))),
   area(col = c(`correlação`)) ~ normalize_bar("lightgrey", 0.2)
  
))


```

```{r,warning=F,echo=F}
suppressMessages(library(data.table)) 
suppressMessages(library(gtools))

cor_all <- function(df){
  cat_var <- colnames(df)
  cat_var_grid <- data.table(combinations(n = length(cat_var), r = 2, v = cat_var, repeats.allowed = FALSE))
  
  do.call(rbind,
          apply(cat_var_grid, 1, function(x){
            tmp <- as.character(x)
            vec1 <- unlist(df[,tmp[1]])
            vec2 <- unlist(df[,tmp[2]])
            
            data.table(
              variable_x = tmp[1],
              variable_y = tmp[2],
              p.value = cor.test(vec1, vec2,method="spearman", use="na.or.complete")$p.value,
              cor = cor.test(x = vec1, y = vec2,method="spearman", use="na.or.complete")$estimate
            )
          }))
  
}

results <- cor_all(df = temp)
```

Veja como ficou registrado os cálculos efetuados:

```{r,echo=F,warning=F}
#DT::datatable(results) 
library(data.table)
library(DT)
as.datatable(formattable(as.data.frame(results)%>%arrange( desc(cor) ), list(
  p.value = formatter("span", 
    style = ~ style(color = ifelse(p.value >= 0.05, "green", "red"))),
    area(col = c(cor)) ~ color_bar("lightgrey")
  
)))
```

Portanto, veja a seguir os coeficientes de correlação calculados para a associação entre cada variável dois a dois

```{r,echo=F}
#Coeficientes de correlacoes de spearman
g1 <- ggplot(results, aes(variable_x, variable_y)) +
  geom_tile(aes(fill = cor), colour = "black") +
  theme(axis.text.x=element_text(angle=45, hjust=1)) +
  scale_fill_gradient(low = "white", high = "steelblue") +
  theme_bw() + xlab(NULL) + ylab(NULL) +
  theme(axis.text.x=element_text(angle = -90, hjust = 0)) +
  ggtitle("Correlações tal de spearman heatmap")
ggplotly(g1)
```

E a seguir podemos conferir o valor p computado para o teste que determina se existem evidencias para rejeitar a hipótese de que o coeficiente vale 0 (indicando que as variáveis não possuem associação):

```{r,echo=F}
#P.valor de teste para coeficientes de correlacoes de spearman
g2 <- ggplot(results, aes(variable_x, variable_y)) +
  geom_tile(aes(fill = p.value), colour = "black") +
  theme(axis.text.x=element_text(angle=45, hjust=1)) +
  scale_fill_gradient(low = "white", high = "steelblue") +
  theme_bw() + xlab(NULL) + ylab(NULL) +
  theme(axis.text.x=element_text(angle = -90, hjust = 0)) +
  ggtitle("Correlações tal de spearman heatmap")
ggplotly(g2)
```

Correlações que foram maior que 0.6:

```{r,warning=F, echo=F}
#Carregando o pacote:
suppressMessages(library(rhandsontable))

#Tabela para correlações
rhandsontable(cor(temp,method="spearman", use="na.or.complete"), readOnly = TRUE, width = 750, height = 300) %>%
  hot_cols(renderer = "
           function (instance, td, row, col, prop, value, cellProperties) {
           Handsontable.renderers.TextRenderer.apply(this, arguments);
           if (row == col) {
           td.style.background = 'lightgrey';
           } else if (col > row) {
           td.style.background = 'grey';
           td.style.color = 'grey';
           } else if (value < -0.6) {
           td.style.background = 'pink';
           } else if (value > 0.6) {
           td.style.background = 'lightgreen';
           }
           }")
```

# Componentes principais:


Para a análise de componentes principais, foi substituido `NA` pela média de cada pergunta da seguinte maneira:

```{r,echo=F}
for(j in 1:length(temp[1,])){
  temp[is.na(temp[,j]),j]=mean(temp[,j],na.rm = T)
}
```

Portanto, os dados do estudo agora estão da seguinte maneira:

```{r,echo=F}
temp=as.data.frame(temp, row.names.data.frame=c(dados[,1]))

kable(temp, "html",row.names = T)%>%
  kable_styling()%>%
  scroll_box(width = "900px", height = "500px")

```




## Resultados das Componentes principais:

A seguir os resultados das 4 primeiras componentes:

```{r,echo=F}
acpcor=prcomp(temp, scale = TRUE)
data.frame(acpcor$x[,1:4])%>%
  kable( "html",row.names = T)%>%
  kable_styling()%>%
  scroll_box(width = "900px", height = "500px")
  
```

Resumo das componentes:

```{r,echo=F}
summary(acpcor)
```

# Visualmente:

## Screeplot:

```{r,echo=F}
#Funcao screeplot:
ggscreeplot <- function(pcobj, type = c('pev', 'cev')) 
{
  type <- match.arg(type)
  d <- pcobj$sdev^2
  yvar <- switch(type, 
                 pev = d / sum(d), 
                 cev = cumsum(d) / sum(d))
  
  yvar.lab <- switch(type,
                     pev = 'proportion of explained variance',
                     cev = 'cumulative proportion of explained variance')
  
  df <- data.frame(PC = 1:length(d), yvar = yvar)
  
  ggplot(data = df, aes(x = PC, y = yvar)) + 
    xlab('principal component number') + ylab(yvar.lab) +
    geom_point() + geom_path()
}
```


```{r,warning=F,echo=F}
g2=ggscreeplot(acpcor)+theme_bw()+labs(x="Número da Componente Principal", y="Proporção explicada da variância")+scale_y_continuous(limits = c(0,0.8),breaks=seq(0,0.8,0.05))
ggplotly(g2)
png("screeplot.png",width = 750,height = 400)
g2
dev.off()
```

## Biplot:

```{r,warning=F,echo=F}
g1=autoplot(acpcor, label = TRUE, label.size = 1,
                   loadings = TRUE, loadings.label = TRUE, loadings.label.size  = 3)
g1=g1+theme_bw()+labs(x="Componente 1", y="Componente 2")
plotly::ggplotly(g1)
png("acp.png",width = 750,height = 400)
g1
dev.off()
```

