---
title: "Análise de Componentes Principais"
author: "Fellipe Gomes"
date: "19 de fevereiro de 2018"
output: 
  html_document:
    toc: true
    toc_float: true
---

```{r setup, include=FALSE}
knitr::opts_chunk$set(echo = TRUE)
```


```{r,warning=F,echo=F,include=F}
# library(readxl)
# dados1 <- read_excel("~/Projeto Estagio/pesquisa satisfacao/1-Base 13.xls",sheet = "Dados")
# dados2 <- read_excel("~/Projeto Estagio/pesquisa satisfacao/2-Base 10.xls",sheet = "Dados")
# dados3 <- read_excel("~/Projeto Estagio/pesquisa satisfacao/3-Base 35.xls",sheet = "Dados")
# temp1=as.data.frame(dados1[,-1]) #Retirando primeira coluna de nomes
# temp2=as.data.frame(dados2[,-1]) #Retirando primeira coluna de nomes
# temp3=as.data.frame(dados3[,-1]) #Retirando primeira coluna de nomes

library(readr)
library(readxl)
library(stringr)
dados <- read_delim("dados_simples2.txt", 
                    ";", escape_double = FALSE, trim_ws = TRUE)

#Dados originais:
dados=as.data.frame(dados[,-1])

#Simulando os dados:
temp2=matrix(0,nrow=99,ncol=ncol(dados))
temp2=as.data.frame(temp2)
for(i in 1:ncol(temp2)){
temp2[,i]=temp2[,i]=sample(c(06.6667,3.3333,10),replace=T,size = 99)
}
names(temp2)=str_c(str_sub(names(dados), end = 6),"_",str_sub(names(dados), start = -7))

#Simulando os dados:
temp1=matrix(0,nrow=99,ncol=ncol(dados))
temp1=as.data.frame(temp1)
for(i in 1:ncol(temp1)){
temp1[,i]=temp1[,i]=sample(c(06.6667,3.3333,10),replace=T,size = 99)
}
names(temp1)=str_c(str_sub(names(dados), end = 6),"_",str_sub(names(dados), start = -7))

#Simulando os dados:
temp3=matrix(0,nrow=99,ncol=ncol(dados))
temp3=as.data.frame(temp3)
for(i in 1:ncol(temp3)){
temp3[,i]=temp3[,i]=sample(c(06.6667,3.3333,10),replace=T,size = 99)
}
names(temp3)=str_c(str_sub(names(dados), end = 6),"_",str_sub(names(dados), start = -7))
```

# O que foi feito?

Esta é uma nova versão da primeira análise de componentes principais que foi realizada no dia 01/02 (também foi documentada no RPubs [neste link](http://rpubs.com/gomes555/satisfacao_pca)) para novos dados de pesquisa de satisfação.

Desta vez foram utilizados 3 bases diferentes e após suas componentes principais serem calculadas também foi conferido se existia algum tipo de correlação entre elas.

Como o objetivo deste trabalho foi o de gerar gráficos para a visualização dos resultados de análise de componentes principais (PCA) e a interpretação foi feita em outro relatório, então os dados utilizados na apresentação deste documento foram simulados de maneira aleatória. 

Mais informações sobre análise multivariada podem ser obtidas no [post no meu blog que falo sobre análise multivariada com R](https://gomesfellipe.github.io/post/2018-01-01-analise-multivariada-em-r/an%C3%A1lise-multivariada-em-r/)

#Saída da funcao prcomp

prcomp() | princomp() | Descrição
-------- | -----------| -----------
sdev     | sdev       | Desvios-padrão dos principais componentes
rotation | loadings   | A matriz de loadinds (carregamentos) das variáveis (as colunas são eigenvectors)
center   | center     | A variável means (significa que foram resgatados)
scale    | scale      | Escala aplicada a cada variável
x        | scores     | As coordenadas dos indivíduos (observações) nos componentes principais 

## Executando a funcao

```{r,warning=F}
acpcor1=prcomp(temp1, scale = TRUE)
acpcor2=prcomp(temp2, scale = TRUE)
acpcor3=prcomp(temp3, scale = TRUE)
```

RESULTADOS DA BASE 1
========================

Resultados da funcao prcomp {.tabset}
----------------------------------

### sdev

```{r,warning=F}
acpcor1$sdev
```
### rotation

```{r,warning=F}
acpcor1$rotation
```

### center

```{r,warning=F}
acpcor1$center
```

### scale

```{r,warning=F}
acpcor1$scale
```

### x

```{r,warning=F}
acpcor1$x
```

### summary

```{r,warning=F}
summary(acpcor1)
```

Visualizacao: {.tabset}
-------------------

```{r,warning=F}
suppressMessages(library(ggplot2)) 
suppressMessages(library(ggfortify))
suppressMessages(library(factoextra))
```

### Gráfico screeplot Estático 1

```{r,warning=F}
g11=fviz_eig(acpcor1);g11
```

### Gráfico screeplot Estático 2

```{r,echo=F}
ggscreeplot <- function(pcobj, type = c('pev', 'cev')) 
{
  type <- match.arg(type)
  d <- pcobj$sdev^2
  yvar <- switch(type, 
                 pev = d / sum(d), 
                 cev = cumsum(d) / sum(d))
  
  yvar.lab <- switch(type,
                     pev = 'proportion of explained variance',
                     cev = 'cumulative proportion of explained variance')
  
  df <- data.frame(PC = 1:length(d), yvar = yvar)
  
  ggplot(data = df, aes(x = PC, y = yvar)) + 
    xlab('principal component number') + ylab(yvar.lab) +
    geom_point() + geom_path()
}
```

```{r}
g11=ggscreeplot(acpcor1);g11
```

### Gráfico screeplot Interativo

```{r,warning=F}
plotly::ggplotly(g11)
```

### Gráfico PCA estático:

```{r,warning=F}
g21=fviz_pca_biplot(acpcor1, repel = TRUE,
                col.var = "#2E9FDF", # Variables color
                col.ind = "#696969"  # Individuals color
                );g21
```

### Gráfico PCA interativo:

```{r,warning=F}
g11=autoplot(acpcor1, label = TRUE, label.size = 1,
                   loadings = TRUE, loadings.label = TRUE, loadings.label.size  = 3)
plotly::ggplotly(g11)
```

RESULTADOS DA BASE 2
========================

Resultados da funcao prcomp {.tabset}
----------------------------------

### sdev

```{r,warning=F}
acpcor2$sdev
```
### rotation

```{r,warning=F}
acpcor2$rotation
```

### center

```{r,warning=F}
acpcor2$center
```

### scale

```{r,warning=F}
acpcor2$scale
```

### x

```{r,warning=F}
acpcor2$x
```

### summary

```{r,warning=F}
summary(acpcor2)
```

Visualizacao: {.tabset}
-------------------

```{r,warning=F}
suppressMessages(library(ggplot2)) 
suppressMessages(library(ggfortify))
suppressMessages(library(factoextra))
```

### Gráfico screeplot Estático 1

```{r,warning=F}
g11=fviz_eig(acpcor2);g11
```

### Gráfico screeplot Estático 2

```{r,echo=F}
ggscreeplot <- function(pcobj, type = c('pev', 'cev')) 
{
  type <- match.arg(type)
  d <- pcobj$sdev^2
  yvar <- switch(type, 
                 pev = d / sum(d), 
                 cev = cumsum(d) / sum(d))
  
  yvar.lab <- switch(type,
                     pev = 'proportion of explained variance',
                     cev = 'cumulative proportion of explained variance')
  
  df <- data.frame(PC = 1:length(d), yvar = yvar)
  
  ggplot(data = df, aes(x = PC, y = yvar)) + 
    xlab('principal component number') + ylab(yvar.lab) +
    geom_point() + geom_path()
}
```

```{r}
g11=ggscreeplot(acpcor2);g11
```

### Gráfico screeplot Interativo

```{r,warning=F}
plotly::ggplotly(g11)
```

### Gráfico PCA estático:

```{r,warning=F}
g21=fviz_pca_biplot(acpcor2, repel = TRUE,
                col.var = "#2E9FDF", # Variables color
                col.ind = "#696969"  # Individuals color
                );g21
```

### Gráfico PCA interativo:

```{r,warning=F}
g11=autoplot(acpcor2, label = TRUE, label.size = 1,
                   loadings = TRUE, loadings.label = TRUE, loadings.label.size  = 3)
plotly::ggplotly(g11)
```

RESULTADOS DA BASE 3
========================

Resultados da funcao prcomp {.tabset}
----------------------------------

### sdev

```{r,warning=F}
acpcor3$sdev
```
### rotation

```{r,warning=F}
acpcor3$rotation
```

### center

```{r,warning=F}
acpcor3$center
```

### scale

```{r,warning=F}
acpcor3$scale
```

### x

```{r,warning=F}
acpcor3$x
```

### summary

```{r,warning=F}
summary(acpcor3)
```

Visualizacao: {.tabset}
-------------------

```{r,warning=F}
suppressMessages(library(ggplot2)) 
suppressMessages(library(ggfortify))
suppressMessages(library(factoextra))
```

### Gráfico screeplot Estático 1

```{r,warning=F}
g11=fviz_eig(acpcor3);g11
```

### Gráfico screeplot Estático 2

```{r,echo=F}
ggscreeplot <- function(pcobj, type = c('pev', 'cev')) 
{
  type <- match.arg(type)
  d <- pcobj$sdev^2
  yvar <- switch(type, 
                 pev = d / sum(d), 
                 cev = cumsum(d) / sum(d))
  
  yvar.lab <- switch(type,
                     pev = 'proportion of explained variance',
                     cev = 'cumulative proportion of explained variance')
  
  df <- data.frame(PC = 1:length(d), yvar = yvar)
  
  ggplot(data = df, aes(x = PC, y = yvar)) + 
    xlab('principal component number') + ylab(yvar.lab) +
    geom_point() + geom_path()
}
```

```{r}
g11=ggscreeplot(acpcor3);g11
```

### Gráfico screeplot Interativo

```{r,warning=F}
plotly::ggplotly(g11)
```

### Gráfico PCA estático:

```{r,warning=F}
g21=fviz_pca_biplot(acpcor3, repel = TRUE,
                col.var = "#2E9FDF", # Variables color
                col.ind = "#696969"  # Individuals color
                );g21
```

### Gráfico PCA interativo:

```{r,warning=F}
g11=autoplot(acpcor3, label = TRUE, label.size = 1,
                   loadings = TRUE, loadings.label = TRUE, loadings.label.size  = 3)
plotly::ggplotly(g11)
```

# Correlações

```{r}
d=data.frame(
base1=acpcor1$x[,1],
base2=acpcor2$x[,1],
base3=acpcor3$x[,1]
)
cor(d,method = "spearman")
```

