---
title: "Manipulando palavras com stringr"
author: "Fellipe"
date: "12 de dezembro de 2017"
output: html_document
---

```{r setup, include=FALSE}
knitr::opts_chunk$set(echo = TRUE)
suppressMessages(library(dplyr))
suppressMessages(library(stringr))
```

# Maninpulando palavras

desde titulos de banco de dados até text mining, a limpeza é necessária

## Funcao para remover acentos

[link](https://pt.stackoverflow.com/questions/46473/remover-acentos)

```{r}
rm_accent <- function(str,pattern="all") {
  # Rotinas e funções úteis V 1.0
  # rm.accent - REMOVE ACENTOS DE PALAVRAS
  # Função que tira todos os acentos e pontuações de um vetor de strings.
  # Parâmetros:
  # str - vetor de strings que terão seus acentos retirados.
  # patterns - vetor de strings com um ou mais elementos indicando quais acentos deverão ser retirados.
  #            Para indicar quais acentos deverão ser retirados, um vetor com os símbolos deverão ser passados.
  #            Exemplo: pattern = c("´", "^") retirará os acentos agudos e circunflexos apenas.
  #            Outras palavras aceitas: "all" (retira todos os acentos, que são "´", "`", "^", "~", "¨", "ç")
  if(!is.character(str))
    str <- as.character(str)

  pattern <- unique(pattern)

  if(any(pattern=="Ç"))
    pattern[pattern=="Ç"] <- "ç"

  symbols <- c(
    acute = "áéíóúÁÉÍÓÚýÝ",
    grave = "àèìòùÀÈÌÒÙ",
    circunflex = "âêîôûÂÊÎÔÛ",
    tilde = "ãõÃÕñÑ",
    umlaut = "äëïöüÄËÏÖÜÿ",
    cedil = "çÇ"
  )

  nudeSymbols <- c(
    acute = "aeiouAEIOUyY",
    grave = "aeiouAEIOU",
    circunflex = "aeiouAEIOU",
    tilde = "aoAOnN",
    umlaut = "aeiouAEIOUy",
    cedil = "cC"
  )

  accentTypes <- c("´","`","^","~","¨","ç")

  if(any(c("all","al","a","todos","t","to","tod","todo")%in%pattern)) # opcao retirar todos
    return(chartr(paste(symbols, collapse=""), paste(nudeSymbols, collapse=""), str))

  for(i in which(accentTypes%in%pattern))
    str <- chartr(symbols[i],nudeSymbols[i], str)

  return(str)
}
```
 

# O pacote `stringr`

## Arrumando titulos de base de dados 

```{r}
nomes=c('Sexo', 'Nascimento', 'Idade', 'Inclusão', 'Cor', 'Peso', 'Altura', 'cintura', 'IMC', 'Superfície corporal', 'Tabagismo', 'cg.tabag (cig/dia)', 'Alcool (dose/semana)', 'Drogas ilícitas', 'Cafeína/dia', 'Refrig/dia', 'Sedentario', 'ativ. Fisica')
```

```{r}
nomes <- nomes%>%
  stringr::str_trim() %>% 
  stringr::str_to_lower() %>% 
  rm_accent() %>% 
  stringr::str_replace_all("[/' '.()]", "_") %>% 
  stringr::str_replace_all("_+", "_") %>% 
  stringr::str_replace("_$", "")
nomes
```
De forma alternativa, poderiamos utilizar a função `clean_names()`

```{r}

```


# Pacote `tm`

## Limpeza de um corpus



## Package ‘SnowballC’

Stemming Words r

no [CRAN](https://cran.r-project.org/web/packages/SnowballC)

[manual do pacote](https://cran.r-project.org/web/packages/SnowballC/SnowballC.pdf)

```{r}
words=c("casados", "casamento", "emprego", "empregado")
SnowballC::getStemLanguages()
SnowballC::wordStem(words, language = "portuguese")
```

Para obter uma parte fixa de uma string podemos utilizar o comando `str_sub()` da seguinte maneira:

```{r}
#Suponha as seguintes palavras:
words=c("00-casados", "01-casamento", "02-emprego", "03-empregado")
```

Selecioando apenas do quarto até o útimo caracteres da string:

```{r}
str_sub(word, start = 4) # começa no 4 caractere
```

Selecionando apenas os dois primeiros caracteres da string:

```{r}
str_sub(word, end = 2) # termina no 2 caractere
```

Para obter caracteres utilizando o sinal de negação `-`

```{r}
#Suponha:
word <- c("casamento-01", "emprego-02", "empregado-03")
str_sub(word, end = -4)   #Seleciona todos os valores menos os últimos 3
str_sub(word, start = -2) #Seleciona todos os valores até o segundo valor
```

Também é possível utilizar os argumentos `end` e `start` conjuntamente, veja

```{r}
#É possível usar os argumentos start e end conjuntamente.
s <- c("__casamento__", "__emprego__", "__empregado__")
str_sub(s, start=3, end=-3)
```

