---
title: "dplyr"
author: "Fellipe Gomes"
date: "8 de outubro de 2017"
output: html_document
---

```{r setup, include=FALSE}
knitr::opts_chunk$set(echo = TRUE)

```

# Conteúdo:

  * Seleção de linhas e colunas;
  * Criação e transformação de variáveis;
  * Formatos de variáveis e conversões (data, numérico, texto, etc.);
  * Ordenamento;
  * Merge básico;
  * Estatísticas agregadas;
  * Subsetting com comandos tradicionais do R.

---

#  Leitura da base de dados

```{r, eval=F, echo=F, warning=F}
base=read.csv("suicidios.csv", header=T, sep=";")
head(base)
```

Tratando as variáveis qualitativas

```{r, eval=F, echo=F, warning=F}
#Transformando a variável suicidio por arma de fogo em um factor
base$suicidio_paf = factor(base$suicidio_paf, labels=c("Não","Sim"))

#Transformando a variável Microrregiao em um factor
base$Microrregiao = factor(base$Microrregiao)

#Transformando a variável Escolaridade em um ordered
base$escolaridade = ordered(base$escolaridade,levels=c(1,2,3,4,5,6), labels=c("Analfabeto","1 a 3","4 a 7","8 a 11", "12 ou mais","Desconhecido"))

#Transformando a variável estado civil em um factor
base$estado_civil = factor(base$estado_civil, labels=c("Solteiro","União estavel","Casado","Viuvo", "Divorciado","Desconhecido"))

#Transformando a variável raca em um factor
base$raca = factor(base$raca, labels=c("Branco","Negro","Amarelo","Pardo", "Indigena","Desconhecido"))

#Transformando a variável sexo em um factor
base$sexo = factor(base$sexo, labels=c("Masculino","Feminino"))

#Transformando a variável id_legal em um factor
base$id_legal = factor(base$id_legal, labels=c("Não","Sim"))

#Transformando a variável trab_armado em um factor
base$trab_armado = factor(base$trab_armado, labels=c("Não","Sim"))
```

<!-- Vejamos um resumo dos dados: -->

```{r, eval=F, echo=F, warning=F}
summary(base)
```

# Pacote dplyr

O pacote dplyr é um dos pacotes mais poderosos e populares do R, desenvolvido por Hadley Wickham.

O dplyr é um poderoso pacote R para manipular, limpar e resumir dados não estruturados. Em suma, faz a exploração de dados e manipulação de dados de forma fácil e rápida no R.

```{r, eval=F}
# Carregando o pacote dplyr
library(dplyr)
```

## Selecionando n linhas aleatorias: função sample_n(.)

```{r, eval=F}
# Selecionando 3 linhas aleatoriamente
sample_n(base,3)
```

## Removendo linhas duplicadas: função distinct(.)

### Baseado em todas as variáveis

```{r, eval=F}
# excluindo linhas iguais
base2=distinct(base)
```

### Baseado em uma variável

```{r, eval=F}
# excluindo linhas que possuem Microrregiao igual
base3=distinct(base,Microrregiao)

```
### Baseado em mais de uma variável

```{r, eval=F}
# excluindo linhas que possuem idade e escolatridade iguais
base4=distinct(base,idade, escolaridade)

```

## Selecionando colunas (variáveis): função select(.)

```{r, eval=F}
# Selecionando a variavel idade e  todas as variáveis de trabalho armado até raca na base
base5=select(base,idade, trab_armado:raca)


# Selecionando todas as variaveis com exceção de idade e idade legal
base6=select(base,-c(idade,id_legal))


# Selecionando todas as variaveis cujo nome inicia com e
base7=select(base,starts_with("e")) #também ends_with() e contains().


```
#### Podem ser úteis também ends_with() e contains().

## Reordenando as as colunas das variáveis: função select(.)

```{r, eval=F}
# reorganiza o data frame, iniciando com a variável Microrregiao e depois as demais
base8=select(base,Microrregiao,everything())

```
## Renomeando variáveis: função rename(.)

```{r, eval=F}
# Renomeando a variável Microrregiao para micro
base9 = rename(base8,Micro = Microrregiao)

```

## Selecionando um subconjunto de linhas que satisfazem uma ou mais condições: função filter(.)

```{r, eval=F}
# Selecionando somente os indivíduos do sexo masculino
base9 = filter(base, sexo == "Masculino")


# Selecionando somente os indivíduos do sexo masculino e branco
base10 = filter(base, sexo == "Masculino" & raca == "Branco")


# Selecionando somente os indivíduos com escolaridade de 1 a 3 anos e 4 a 7 anos
base11 = filter(base, escolaridade %in% c("1 a 3","4 a 7"))


# Selecionando indivíduos que ou são homens solteiros ou são mulheres casadas
base12 = filter(base, (estado_civil=="Solteiro" & sexo =="Masculino") | (estado_civil=="Casado" & sexo =="Feminino") )

```

## Ordenando seus data frames: função arrange(.)

```{r, eval=F}
# Ordenando os dados pela variável idade de forma crescente
base13 = arrange(base, idade )

# Ordenando os dados pela variável idade e escolaridade
base14 = arrange(base, idade ,escolaridade)

# Ordenando os dados pela variável idade de forma decrescente
base15 = arrange(base, desc(idade) )

```

## Criando uma nova variável: função mutate(.) e transmute(.)

```{r, eval=F}
# Criando a variável Idade ao quadrado
base16 = mutate(base, idade2 = idade**2 )

# Criando a variável UF e a variável Grandes regiões
base17 = mutate(base, UF = substring(Microrregiao,1,2), Grandes.regioes = substring(UF,1,1) )

# Se você quiser somente manter as variáveis criadas
base18 = transmute(base,UF = substring(Microrregiao,1,2), Grandes.regioes = substring(UF,1,1) )

```

## Resumindo variáveis: função summarize(.)

```{r, eval=F}
# Calculando a media e a mediana da variável idade
summarise(base,  media.idade = mean(idade), mediana.idade = median(idade))
```

## Resumindo variáveis por grupo: função group_by(.) e summarize(.)

```{r, eval=F}
# Calculando a media da variável idade para as combinações entre sexo, escolaridade e estado civil e a frequencia de indivíduos em cada combinação
grupo = group_by(base, sexo, escolaridade, estado_civil)
resultado=summarise(grupo,  media.idade = mean(idade),frequencia=n())


# Calculando a media da variável idade para as combinações entre idade legal, escolaridade e estado civil e a frequencia de indivíduos em cada combinação
grupo = group_by(base, id_legal, escolaridade, estado_civil)
resultado=summarise(grupo,  media.idade = mean(idade),frequencia=n())

```

## Operador pipe: %>%

Realiza múltiplas ações sem guardar os passos intermediários.

```{r, eval=F}
# Selecionando as variáveis idade e idade legal
base18 = base %>% select(idade,id_legal)


base19 = base %>% select(-estado_civil) %>% filter(sexo=="Masculino") %>% group_by(raca,escolaridade) %>% summarise(maximo=max(idade),media=mean(idade))

```

## Aplicando funções em linhas

```{r, eval=F}
base20 = base16 %>%
  rowwise() %>% mutate(Max= max(idade:idade2)) %>%
  select(idade,idade2,Max)

```

---

# Leitura dos dados 

Vamos fazer a importação da base Populacao por micro sexo e idade (base.pop), da base Municipios_2010 (base.mun) e da base Num de obitos 2010 (base.obitos).

```{r, eval=F, echo=F, warning=F}
base.pop=read.csv("Populacao por micro sexo e idade.txt", header=TRUE, sep="")

library(readxl)
base.mun <- read_excel("~/Estatistica Aplicada II/Dplyr/Municipios_2010.xlsx")

base.obitos <- read_excel("~/Estatistica Aplicada II/Dplyr/Municipios_2010.xlsx")
```

Vejamos o banco de dados:

```{r, eval=F, echo=F, warning=F}
#Cabeçalho da base com as informações sobre a população
head(base.pop)
dim(base.pop)

#Cabeçalho da base com as informações sobre os municípios
head(base.mun)
dim(base.mun)

#Cabeçalho da base com as informações sobre os números de óbitos
head(base.obitos)
dim(base.obitos)
```

## Combinando duas bases de dados

O pacote dplyr possui um conjunto de funções que nos auxiliam a combinar dos data frames do nosso interesse.

```{r, eval=F}
#Criando a base b1
b1 <- data.frame(ID = c(1010, 2010, 3010, 4010, 5010),
                  W = c('a', 'b', 'c', 'd', 'e'),
                  X = c(1, 1, 0, 0, 1),
                  Y=rnorm(5))
```

```{r, eval=F}
#Criando a base b2

b2 <- data.frame(ID = c(1010, 7010, 3010, 6010, 8010),
                  A = c('z', 'b', 'k', 'd', 'l'),
                  B = c(1, 2, 3, 0, 4),
                  C =rnorm(5))
```

```{r, eval=F}
#Criando a base b3

b3 <- data.frame(Identificacao = c(1010, 5010,2541),
                  Z =rnorm(3),
                  W =c("Rio","São Paulo","Niteroi"))
```

### inner_join

```{r, eval=F}
# Função inner_join: Combina as duas bases incluindo todas as variáveis de ambas as bases e todas as linhas comuns as duas bases
merge1 = inner_join(b1,b2,by="ID")


merge2 = inner_join(b1,b3,by=c("ID"="Identificacao"))

```

### left_join

```{r, eval=F}
# Função left_join: Combina as duas bases incluindo todas as variáveis de ambas as bases e todas as linhas da base a esquerda
merge3 = left_join(b1,b2,by="ID")

```

### right_join

```{r, eval=F}
# Função right_join: Combina as duas bases incluindo todas as variáveis de ambas as bases e todas as linhas da base a direita
merge4 = right_join(b1,b2,by="ID")

```

### full_join

```{r, eval=F}
# Função full_join: Combina as duas bases incluindo todas as variáveis de ambas as bases e todas as linhas de ambas as bases
merge5 = full_join(b1,b2,by="ID")

```

### semi_join

```{r, eval=F}
# Função semi_join: Combina as duas bases incluindo as variáveis da basea a esquerda e todas as linhas comuns as duas bases
merge6 = semi_join(b1,b2,by="ID")

```

### anti_join

```{r, eval=F}
# Função anti_join: Combina as duas bases incluindo as variáveis da base a esquerda e todas as linhas que não são comuns as duas bases
merge7 = anti_join(b1,b2,by="ID")

```

## Combinando dados verticalmente

```{r, eval=F}
#Criando a base d1
d1 <- data.frame(ID = c(1010, 2010, 3010, 4010, 5010),
                  W = c('a', 'b', 'a', 'b', 'e'),
                  X = c(1, 1, 0, 0, 1),
                  Y=c(3,6,3,5,7))



#Criando a base d2

d2 <- data.frame(ID = c(1010, 2010, 5010),
                  W = c('a', 'b', 'e'),
                  X = c(1, 1, 1),
                  Y=c(3,6,7))



#Criando a base d3

d3 <- data.frame(ID = c(3210, 2011, 1017),
                  W = c('b', 'e', "a"),
                  X = c(1,0,1),
                  Y=c(3,5,4))



#Criando a base d4

d4 <- data.frame(ID = c(3210, 2011, 1017),
                  idade = c(10,20,32),
                  Sexo = c(1,0,1))


```

### Juntando por linhas comuns com intersect

```{r, eval=F}
#Criando uma base com as linhas comus as duas bases
intersect(d1,d2)
```

### Juntando todas as linhas com union

```{r, eval=F}
#Criando uma base unindo todas as linhas das duas bases
union(d1,d3)
```

### Base com linhas distintas nas duas bases com setdiff

```{r, eval=F}
#Criando uma base com as linhas distintas nas duas bases
setdiff(d1,d3)
```

### Empilhando duas bases uma sobre a outra com rbind

```{r, eval=F}
#Empilhando duas bases, uma em cima da outra
rbind(d1,d3)
```

### Empilhando duas bases lado a lado com cbind

```{r, eval=F}
#Empilhando duas bases, uma ao lado da outra
cbind(d3,d4)
```

