---
title: "Vídeo e Rmarkdown"
author: "Fellipe"
date: "14 de abril de 2018"
output: html_document
---

```{r setup, include=FALSE}
knitr::opts_chunk$set(echo = TRUE)
```

# Inserindo Vídeo do youtube no Rmarkdown

O pacote utilizado será o [`vembedr`](https://cran.r-project.org/web/packages/vembedr/), para instalar o pacote basta rodar:

```{r,eval=F}
# Instalando o Pacote:
devtools::install_github("ijlyttle/vembedr")
```

Após instalar o pacote, basta carrega-lo e para aparecer o vídeo no documento usar a função `embed_youtube()`, veja:

```{r}
# Para estes exemplos, carregas os pacotes:
library("htmltools")
library("vembedr")

# Com a função embed_url (), você pode usar o URL do seu navegador para incorporar o vídeo:
  
embed_url("https://www.youtube.com/watch?v=tluFQCOezZE")
```

Para mais informações de como utilizar o pacote consultar seu [manual](https://cran.r-project.org/web/packages/vembedr/vembedr.pdf), as vinhetas disponíveis:

  * [helpers](https://cran.r-project.org/web/packages/vembedr/vignettes/helpers.html)
  * [video services](https://cran.r-project.org/web/packages/vembedr/vignettes/services.html)
  
Ou ainda a [página do desenvolvedor no github](https://github.com/ijlyttle/vembedr)