---
title: "Estudo de Análise de Séries Temporais"
author: "Fellipe Gomes"
date: "6 de dezembro de 2017"
output: html_document
---

```{r setup, include=FALSE}
knitr::opts_chunk$set(echo = TRUE)
```

# Séries Temporais

**Def**.: *Uma série temporal é qualquer conjunto de observações ordenadas no tempo* 

Retirada do livro [Análise de Séries temporais - Pedro A. Morettin e Clélia M. C. Toloi](https://impa.br/wp-content/uploads/2017/04/13_CBM_81_01.pdf)) e em geral, os dados podem ser de:

  * Curtíssimo prazo (1min, 10min,...,1dia)
  * Curto prazo (1dia, 1 semana)
  * Médio prazo (dados mensais)
  * Longo prazo (dados anuais ou mais)

Os objetivos da análise de séries temporais:

  * Investigar o mecanismo gerador da série temporal
  * Fazer previsões de valores futuros da série (podem ser a curto prazo ou a longo prazo)
  * Descrever apenas o comportamento da série, neste caso a contrução do gráfico, a verificação da existência de tendências, ciclos e variações sazonais, a construção de histogramas e diagramas de dispersão etc podem ser ferramentas úteis
  * Procurar periodicidade relevante nos dados
  
Em todos os casos, *modelos probabilísticos* ou *modelos estocásticos* são construídos, no domínio temporal ou de frequências.

Etimologicamente (*prae* e *videre*), a palavra previsão sugere que se quer ver uma coisa antes que ela exista. Alguns autores prefiram a palavra *predição*, para indicar algo que deverá existir no futuro. Ainda outros utilizam o temrpo *projeção*. 

Nos nossos exemplos usaremos o seguinte banco de dados (nativo do R):

```{r,warning=F}
#Pacote que será utilizado:
suppressMessages(library(forecast))
AirPassengers
plot(AirPassengers)
```

# Processos Estocásticos

É uma família de variáveis aleatórias, que supomos definidas num mesmo espaço de probabilidades. 

São conjunto de variáveis aleatórias medidas ao longo do tempo

Séries temporais podem ser definidas como *uma realização de um processo estocástico*

## Estacionariedade

Intuitivamente, um processo $Z$ é estacionário se ele desenvolve no tempo de modo que a escolha de uma origem dos tempos não é importante. 

Em outras palavras, as características de $Z(t+\tau)$, para todo $\tau$, são as mesmas de $Z(t)$.

Tecnicamente, existem duas formas de estacionariedade:

* fraca (ou ampla, ou de segunda ordem)
* estrita (ou forte)

Uma série é dita estacionária quando ela se desenvolve no tempo aleatoriamente ao redor de uma média constante e variância constante, refletindo alguma forma de equilíbrio estável.

É uma das suposições mais frequêntes que se faz a respeito de uma série temporal e por este motivo na maioria, será necessário transformar os dados originais caso estes não formem uma série estacionária.

### Ruído branco ($\epsilon_t$)

O ruído branco é um processo estocástico no qual $RB \sim id(0,\sigma_{\epsilon_t}^2)$

### Obtendo a estacionariedade fazendo diferenças

A transformação mais comum para se a série se torne estacionária consiste em tomar **diferenças** sucessivas da série original, até se obter uma série estacionária. De modo geral:

$$
\Delta^nZt(t)=\Delta[\Delta^{n-1}Z(t)].
$$

```{r}
# Diferenciar a série para tirar a tendência
diff(AirPassengers)
plot(diff(AirPassengers))
```

# Elementos da decomposição de uma Série Temporal

Consideramos as observações ${Z_t,t = 1,...,N}$ de uma série temporal, um modelo de decomposição consiste em escrever $Z_t$ como uma soma de três componentes não-observáveis,

$$
Z_t=T+S+R
$$
onde:

  * $T$ : Tendência
  * $S$ : Sazonalidade (repetição de um fenômeno no período de tempo)
  * $R$ : Aleatória (espera-se que seja um $RB$)
  
Para decomposição de séries temporais no R:

```{r}
decompose=decompose(AirPassengers)
plot(decompose)
```

  
Com isso somos capazes de criar modelos que possam acompanhar o comportamento da série para gerar boas previsões.

## Tendências 

Inicialmente vamos supor que a componente sazonal $S_t$ não esteja presente.

Há vários métodos para estimar $T_t$, exemplos:

  * ajustar uma função do tempo, como um polinômio, uma exponencial ouuma função suave de $t$;
  * suavizar (ou filtrar) os valores da série ao redor de um ponto, para estimar a tendência naquele ponto
  * suavizar os valores da série através de sucessivos ajustes de retas de mínimos quadrados ponderados ("lowess")

### Testes para tendência

Sejam as hipóteses:

$$
H_0: \text{não existe tendência} \\
H_1: \text{existe tendência}
$$

Para avaliar estar hipóteses temos uma série de testes disponíveis, veja:

- Teste de sequências (Wald-Wolfowitz)

```{r}
randtests::runs.test(AirPassengers)
```

- Teste do sinal (Cox-Stuart)

- Teste baseado no coeficiente de correlação de Spearman

## Sazonalidade

É dificíl definir tanto do ponto de vista conceitual como estatístico o que seja sazonalidade.

Empiricamente, consideramos como sazonais os fenômenos que ocorrem regularmente de ano para ano.

### Testes para a sazonalidade

- Não paramétricos

    - Kruskall-Wallis
    - Friedman
    
- Paramétricos

    - Anova

# Classes de modelos para séries temporais

Os modelos utilizados para descrever séries temporais são processos estocásticos, isto é, processos controlados por leis probabilísticas.

Algumas das Classes:

  * Modelos de Amortecimento Exponencial (têm obtidos bons resultados na graduação)
  * Modelos ARIMA (também conta com bons resultados a nível de graduação)
  * Modelos GARCH
  * Modelos FUZZY
  * Modelos de Redes Neurais
  * Modelos SSA

Qualquer que seja a classificação do modelo de séries temporais, podemos considerar um número muito grande de modelos diferentes para descrever o comportamento de uma série particular.



## Modelos de Amortecimento Exponencial

A idéia de se usar algum tipo de suavização (ou amortecimento) é que a tendência num instante $t$ será estimada usando-se observações $Z_s$, com $s$ ao redor de $t$, por exemplo, usamos as observações $Z_{t-n},Z_{t-n+1},...,Z_{t+n}$ para estimar $T_t$.

Modelo geral:

$$
Z_t=\mu(t)+\epsilon_t
$$
onde:

  * $\mu(t)$: nível
  * $\epsilon_t$: erro (deseja-se \sim $RB(0,\sigma^2_{\epsilon_t}))$
  
Equação de previsão:

$$
\hat Z_t(h)= \hat a_1(t)
$$
  
### NAIVE

Leva em consideração que a previsão de hoje é a mesma de ontem. Porém verificar só a última observação pode nao ser interessante.

No R:

```{r}
naive=naive(AirPassengers)
plot(naive)
```

Levando a sazonalidade em consideração:

```{r}
snaive=snaive(AirPassengers)
plot(snaive)
```

### Médias móveis MM(N)

O estimador de $a_1$ é a média das últimas $N$ observações.

Note que se utilizamos $N=1$ voltamos ao método NAIVE e se utilizamos $N=T$ utilizando todas as observações, é tido como um método conservador.

No R:

```{r}
#Ajustando o modelo:
mm_centrada_ordem6<- ma(AirPassengers,order=6)
mm_centrada_ordem12<- ma(AirPassengers,order=12)
#Nota:  order é tamanho da janela (argumento obrigatório) 

#Plot do modelo:
plot(AirPassengers)
lines(mm_centrada_ordem6,col="red",lty=5,lwd =2)
lines(mm_centrada_ordem12,col="blue",lty=1,lwd =3)
legend('topleft', legend=c("AirPassengers", "mm centrada com passo 6", "mm centrada com passo 12"),
bty = "n",col=c("black","red", "blue"), lty=c(1,5,1), cex=0.8,
lwd =c(1,2,3))
```

A escolha de $N$ deve ser feita tal que a $SQE$ seja minimizada, onde:

* $SQE$: Soma dos Quadrados dos erros de previsão

que é uma das ferramentas para minimizar os erros e encontrar o menor valor de $N$.

### Amortecimento Exponencial simples

Este método dá pesos maiores às observações mais recentes captando melhor as mudanças
de comportamento. A previsão desse modelo é igual ao último valor exponencial suavizado
obtido.

Assumindo $\alpha$ como contante de amortecimento, $\alpha=\frac{1}{N};\alpha \in (0,1)$, dessa forma:

$$
M_T=\alpha Z_T + (1-\alpha)M_{T-1}
$$

onde:

  * $Z_t$ é o valor observado da série temporal $Z$ no tempo $t$;
  * $\hat Z_t$ é o valor exponencialmente suavizado no tempo $t$;
  * $\alpha$ é a constante de suavização.

No R o ajuste pode ser feito da seguinte maneira:

```{r}
amortecimento_exponencial_simples<-HoltWinters(AirPassengers, beta=FALSE, gamma=FALSE)
plot(amortecimento_exponencial_simples)
```


Com a função `forecast()` podemos obter as previsões do modelo de amortecimento exponencial simples com os seus respectivos intervalos de confiançaa. Vamos plotar a série original com a previsão
para o próximo ano:

```{r}
previsao<-forecast(amortecimento_exponencial_simples,h=10)
plot(previsao)
```


### "Lowess"

A sigla "lowess" significa "locally weighted regression scatter plot smoothing". Isto significa que a suavização é feita através de sucessivos ajustes de retas de mínimos quadrados ponderados a sub-conjuntos de dados

```{r}
lowess=lowess(AirPassengers)
plot(AirPassengers)
lines(lowess, col="red")
legend('topleft', legend=c("AirPassengers", "lowess"),
bty = "n",col=c("black","red"), lty=c(1,5,1), cex=0.8)

```


## Método de Amortecimento exponencial de Holt (dados com tendência)

O método de amortecimento exponencial simples quando aplicado a uma série que apresenta tendência linear positiva (ou negativa) fornece previsões que subestimam (ou superestimam) continuamente os valores reais.

Para evitar esse erro sistemático, um dos métodos é aplicar o amortecimento exponencial de Holt. Esse método é similar, em princípio, ao amortecimento exponencial simples, a diferença é que em vez de suavizar só o nível, ele utiliza uma nova constante de suavização para "modelar" a tendência da série.

O modelo de tendência linear:


$$
Z_T=a_1 + a_2 t + \epsilon_t 
$$
no qual $\epsilon_t \sim RB(0,\sigma^2_{\epsilon_t})$ , $a_1$: nível e $a_2$: tendência

e a equação de atualização do parâmetro é dada da seguinte forma:

$$
\hat a_1(t)= \alpha Z_t + (1- \alpha) [\hat a_1(t-1)=\hat a_2(t-1) ] \\
\hat a_2(t)= \beta [ \hat a_1(t)-\hat a_1(t-1)]+(1-\beta) \hat a_2 (t-1)
$$

onde:

  * $\alpha$: constante de amortecimento do nível e $0< \alpha <1$
  * $beta$: constante de amortecimento da tendência e $0< \beta <1$
  
No R:

```{r}
ajuste_com_tendencia<-HoltWinters(AirPassengers, gamma=FALSE)
plot(ajuste_com_tendencia)
```

### Damped Trend

É a tendência "amortecida", "regulada", pode ser obtido com a inclusão de um hieprparâmetro $0<\phi<1$, veja:

$$
Z_T=a_1 + a_2 t + \big[\sum^h_{i=1} \phi^i \big]
$$
Portanto, aqui teremos o uso de 3 hiperparâmetros e 2 parâmetros

No R:

```{r}
ajuste_com_damped<-hw(AirPassengers,gamma=NULL,damped = T)
plot(ajuste_com_damped)
```

# Modelagem In-Sample e Out-Sample

Como comparamos os ajustes para saber se a previsão foi boa?

Podemos separar uma parte da amostra para treino (dentro da amostra) e outra parte da amostra para teste (fora da amostra), com isso teremos a série observada e a série ajustada.

O modelo aprende a acompanhar o comportamento da série e depois deixa executar sozinho.

# Estatísticas de Aderência

Avalia o poder preditivo ou a acurácia do modelo, temos as seguintes estatísticas:

* MAD (Mean Absolute Desviation)(desvio médio absoluto)
* MAE (Mean Absolute Erro)(erro médio absoluto) 
* MSE (Mean Square Error)(erro quadrático médio)
* RMSE(Root Mean Square Error)(raiz quadrada do erro quadrático médio)
* MAPE (Mean Absolute Percentege Error)(Erro médio percentual absoluto)

Sabemos que:

* $Z_t$: é dado observado no tempo $t$
* $\hat Z_t$ é dado ajustado pelo modelo no tempo $t$

Portanto $Z_t-\hat Z_t$ é o erro de previsão.

Estamos interessados em encontrar o menor de todos. Quanto menor, melhor!

# Sazonalidade

Padrões típidos no comportamento da série que se repetem periodicamente.

Notação: 

  * $\rho_t$: fator sazonal
  
Então, temos $\rho_1,...,\rho_s$, $s$=nº de fatores sazonais.

Uma propriedade importante:

  * $\sum^s_{i=1}=s$
  
Além disso, a sazonalidade pode ser:

  * Aditiva: 
      * $Z_t=\mu(t)+\rho_t+epsilon_t$ (modelo geral)
  * Multiplicativa:
      * Z_t=\mu(t)\rho_t+epsilon_t (modelo geral)

## Método de Amortecimento exponencial de Holt-Winters (dados com sazonalidade)

Este modelo ajuda a descobrir padrão de comportamento mais complexos. A previsao deste modelo é feita de acordo com a série que pode ser Sazonal Aditiva ou Sazonal Multiplicativa.

É uma adaptação do modelo de amortecimento exponencial de Holt-Winters para dados com sazonalidade. o parâmtro $\rho$ será incluído nas equações  e teremos um novo parâmtro que será a constante de amortecimento dos fatores sazonais, dada por:

  * $\gamma$: constante de amortecimento dos fatores sazonais
  
Além do parâmetro a ser estimado:

  * $\hat \rho_{m(t)} (t)$: estimador dos fatores sazonais em $t$ ($s$ fatores sazonais)

No R, considerando a série sazonal aditiva (por default do R):

```{r}
ajuste_com_sazonalidade<-HoltWinters(AirPassengers)
plot(ajuste_com_sazonalidade)
```

Com a função `forecast()` podemos obter previsoes do modelo, veja:

```{r}
previsao_com_sazonalidade<-forecast(ajuste_com_sazonalidade)
plot(previsao_com_sazonalidade)
```

# Modelos ARIMA

Box & jankis propuseram esta classe de modelagem autoregressiva integrada e de médias móveis. Os objetivos principais desse tipo de ajuste são:

  * Especificar a classe geral do modelo
  * identificar o modelo a partir das funções de autocorrelação e autocorrelação parcial
  * Estimação dos parâmetros do modelo
  * Diagnóstico do modelo
  
Considere que o deslocamento de "$k$" unidades de tempo será usado com a notação **lag**.

**Def.:** (Autocovariância de lag $k$)

* $\gamma_k$= $cov(Z_t, Z_{t+k})$ = $cov(Z_t, Z_{t-k})$ = $\gamma_{-k}$
* Se $k=0$ , então $\gamma_0$= $cov(Z_t, Z_{t})$ = $var(Z_t)$

**Def.:** (Função de Autocorrelação)(FAC) (ACF em inglês)

* $\rho=\frac{\gamma_k}{\gamma_0}$
* Correlogramas mostram o comportamento da FAC

No R:

```{r}
acf(AirPassengers, lag.max = 50)
```

**Def.:** (Função de Autocorrelação parcial)(FACP) (PACF em inglês)
É a correlação entre $Z_t$ e $Z_{t+k}$ retirndo o efeito dos valores intermediários

* $\phi_{kk}=corr(Z_t, Z_{t+k}|Z_{t+1},...,Z_{t+k-1}) $

No R:

```{r}
pacf(AirPassengers, lag.max = 50)
```

### Generalizando

Modelo | FAC | FACP
------------- | ------------- | -------------
AR(p) | decrescimento exponencial | corte brusco até o lag $p$
MA(q) | cortes bruscos até o lag $q$| decrescimento exponencial 
ARMA(p,q) | Decresce exponencialmente com cortes bruscos até o lag $q$ | Decresce exponencialmente com cortes bruscos até o lag $p$

### Processo de Box-Jenkis 

O processo de Box-Jenkis é dado por:

  * $Z_t=\psi(B)\epsilon_t$
  * $Z_t=\frac{\theta(B)}{\phi(B)}\epsilon_t$
  
Portando o processo linear geral é dado por:

$$
\phi(B)Z_t=\theta(B)\epsilon_t
$$

## Condições para modelagem ARIMA

  * Normalidade
  * Estacionariedade (Caso seja estacionária, garante as duas próximas condições)
  * Homocedasticidade 
  * Invertibilidade
  
### Testando a normalidade

  * Teste de Kolmogorov-Smirnov
  * Teste Anderson-Darling
  * Teste Jarque-Bera
  * QQ-Plot
  * Shapiro-Wilk
  
#### Transformação para normalidade

  * Logarítimica
  * Box-Cox
  
### Testando a estacionariedade

Aqui podemos avaliar se existe raiz unitária, onde $H_0$: Existe raíz unitária, caso a hipótese não seja rejeitada, temos evidências de que não existe estacionariedade.

  * Teste de Dickey-Fuller Aumentado (ADF)
  * Teste de Phillips Perron 

#### Transformações para estacionáriedade

Fazer sucessivas diferenças até obter a série estacionária (em geral, com duas diferenças já ocorre a estacionariedade)

## Modelos Autoregressívos $AR(p)$

Quando $\phi(B)Z_t=\epsilon_t$

## Modelos de Médias Móveis $MA(q)$

Ocorre quando $Z_t=\theta(B)\epsilon_t$

## Modelos ARMA(p,q)

Quando $\phi(B)Z_t=\theta(B)\epsilon_t$

Ocorre um processo Autoregressivo e modelo de médias móveis simultâneamente de ordens "$p$" e "$q$".

note que:

  * se q=0, processo auto-regressivo de ordem $p$: $AR(p)$
  * se p=0, processo de médias móveis de ordem $q$: $MA(q)$

## Modelos ARIMA(p,d,q)

Autoregressivo, integrado e de médias móveis

$$
\phi(B)(1-B)^d Z_t = \theta(B)\epsilon_t
$$

# SARIMA

É equivalente a um modelo ARIMA sazonal ou ARIMA multiplicativo. 

Nessa classe de modelos com sazonalidade, existem procesos puramente sazonais:

  * AR(P) - Autoregressivo puramente sazonal
  * MA(Q) - Médias móveis puramente sazonais

E por fim o os modelos dessa classe contam com um operador de diferenças sazonais defindo da seguinte maneira: 

$$
\Delta_sZ_t=Z_t-Z_{t-s}
$$

Onde $\D$ é o númerro de diferenças sazonais necessárias até a série ficar sazonalmente estacionária, logo

$$
\Delta_s^DZ_t
$$

logo $\Delta_s=(1-B^s)$ então o modelo $SARIMA_{(p,q,d)\times(P,Q,D)_s}$ é dado por:

$$
\phi(B) \Phi(B^s)(1-B^D)Z_t=\theta(b)\Theta(B^s)\epsilon_t
$$

## Ajustando no R:

```{r}
arima=auto.arima(AirPassengers)
summary(arima)

plot(AirPassengers)
```


# Critérios de Seleção de um modelo

## AIC (Akeike Information Criterion)

Selecionar o modelo que minimiza a variância dos resíduos e penaliza o excesso de parâmetros

O modelo selecionado será o que minimiza o AIC

## BIC (BAyesian Information Criterion)

É uma atualização do AIC, com os mesmo critérios

## SBC (Scwartz Bayesian Criterion)

É uma espécie de simplificação do BIC

# Diagnóstico do modelo;

## Análide de resíduos 

Desejável $iid(0,\hat\sigma^2_\epsilon_t)$

## Testes de independência

Desejável FAC **nula**

### 1ª opção: FAC dos resíduos

Desejável algo como:

```{r}
acf(rnorm(10000))
```


### 2ª opção 

Para os três testes a seguir, considere as hipóteses:

$$
H_0: \rho_1=\rho_2=...=\rho_k \\
H_1: \text{existe pelo pelo menos 1} \rho_k \neq 0
$$
Se o valor p for maior do que 0.05 não rejeita a hipótese de independência

Os testes são:

#### Teste de Durblin-Watson

#### Teste Ljusy-Bose

#### Teste BDS (Bruck, Dechert, Scwunknon)

### Visualmente

A função do R que permite fazer o diagnóstico do modelo de forma visual é:

```{r}
diag <- tsdiag(arima, gof.lag = 20)
```




Fonte: [Analise de Series Temporais em R um curso introdutorio](https://www.researchgate.net/profile/Pedro_Ferreira6/publication/303382166_Analise_de_Series_Temporais_em_R_um_curso_introdutorio/links/573f4c6708aea45ee844fbfc/Analise-de-Series-Temporais-em-R-um-curso-introdutorio.pdf)